【裁判字號】    89,上訴,990
【裁判日期】    890525
【裁判案由】    毒品危害防制條例
【裁判全文】
臺灣高等法院刑事判決                  八十九年度上訴字第九九０號
    上  訴  人
    即  被  告  乙○○
    指定辯護人  本院甲○
右上訴人，因毒品危害防制條例案件，不服台灣板橋地方法院，八十九年度訴緝字第
六號，中華民國八十九年一月廿五日第一審判決（起訴案號：台灣板橋地方法院檢察
署八十七年度偵字第一一二一七號），提起上訴，本院判決如左：
    主    文
原判決撤銷。
乙○○轉讓第一級毒品，未遂，處有期徒刑壹年。
扣案之毒品海洛因拾伍包（淨重零點捌貳公克、包裝重貳點參貳公克）沒收銷燬之，
販賣毒品所得財物新台幣柒佰元、包裝紙貳拾玖張（大拾肆張、小拾伍張）均沒收之
。
    事    實
一、乙○○前於民國（下同）七十八年九月二十七日因違反肅清煙毒條例販賣及施用
    毒品案件，經台灣板橋地方法院判處有期徒刑十四年及三年六月，應執行有期徒
    刑十六年，於七十九年三月九日經本院駁回上訴確定，嗣於八十年二月六日經本
    院減為有期徒刑十五年四月，於八十六年四月十七日縮刑假釋出監。又於八十七
    年七月二十二日因竊盜案件，經台灣板橋地方法院判處有期徒刑七月，於同年十
    月二十日經本院駁回上訴確定，嗣並撤銷前案之假釋，現在臺灣彰化監獄執行中
    。其於前案假釋中竟仍不知警惕，復於八十七年五月二十九日下午三時三十分許
    ，在臺北縣三重市○○路八號一樓前騎樓，基於轉讓毒品海洛因之犯意，將一小
    包第一級毒品海洛因以新台幣 (下同)七百元之價格，欲轉讓予鄭祥雲時，當場
    為警查獲，並在乙○○手中扣得鄭祥雲交付之現金七百元及欲交予鄭祥雲之第一
    級毒品海洛因一小包，而轉讓未遂，另又為警在其身上查獲十四包海洛因（上開
    海洛因十五包淨重共０．八二公克、包裝共重二．三二公克），及供犯罪所用之
    包裝紙二十九張（大十四張、小十五張）。
二、案經臺北市政府警察局信義分局移送臺灣板橋地方法院檢察署檢察官偵查起訴。
    理    由
一、訊據被告乙○○矢口否認有轉讓毒品海洛因予鄭祥雲之犯行，辯稱：當日伊路過
    三重市○○路八號一樓前騎樓時，適鄭祥雲毒癮發作，問伊有無海洛因，伊便同
    意將一包海洛因分給鄭祥雲施用，鄭祥雲前曾向伊借七百元買毒品，故拿七百元
    要還伊，伊說不用了，正要將七百元還給鄭祥雲時便為警查獲，伊當時僅係與鄭
    祥雲要一起找地方去施用海洛因，並非要賣海洛因給鄭祥雲，扣案之十五包海洛
    因係伊當天在三重市○○○路向一綽號「小胖」之人購買，一次多買些會便宜一
    點，伊買海洛因係要自己施用云云。
二、然查前揭事實，業經同時為警查獲之鄭祥雲於警訊時供稱：伊於八十七年五月二
    十九日下午三時三十分許，乘坐邱古良駕駛之車號Ｅ四─七八八號計程車至三重
    市○○路八號一樓前騎樓地，準備拿七百元向乙○○購買一小包海洛因，當乙○
    ○將七百元收下準備將海洛因交給伊時，警方即上前盤查，並在乙○○身上查扣
    十五包海洛因及包裝紙二十九張（大十四張、小十五張）．．．伊聽朋友說乙○
    ○常騎一輛機車在三重市○○路一帶賣海洛因，伊係第一次向乙○○買．．．警
    方查扣之現金七百元係伊親手交給乙○○購買海洛因之金額等語（見偵查卷第八
    頁背面、第九頁背面、第十頁背面）。其於偵查中復稱：當天伊找朋友買海洛因
    ，沒遇到人準備坐計程車離開時，看見乙○○騎機車經過，因他先前都在附近兜
    售海洛因，伊知道他有賣海洛因，就向他買一小包七百元，伊交錢給他，海洛因
    還沒拿到手警方便上前查獲，伊當天臨時看到乙○○，係第一次向他買海洛因，
    伊與乙○○沒有仇怨等語（見偵查卷第五十七頁）。鄭祥雲與被告既夙無嫌隙，
    亦為被告所不否認，衡諸常情應無無端設詞構陷被告之理。且被告於原審審理時
    亦不諱言當時鄭祥雲有拿七百元欲向其購買海洛因（見原審他字卷第十二頁反面
    ），被告並直陳斯時有欲拿毒品海洛因供鄭祥雲施用（見原審訴緝卷第十六頁正
    面），可見被告確有轉讓毒品海洛因予鄭祥雲之意圖甚明，僅因未交付毒品前即
    為警查獲而未得逞，被告嗣後翻異，證人鄭祥雲並附和其說，陳稱：我不是要向
    乙○○買海洛因，也不是坐邱古良的車，我是要還錢給乙○○，至於他身上的海
    洛因我不知道。我是偶遇乙○○，順便還他錢，邱古良我不認識，我從來沒向乙
    ○○買云云（見原審卷第五五六七號卷第二十頁反面至第二一頁），無非卸責迴
    護之詞，均不足採。
三、按販賣毒品，應以意圖營利為要件，查被告於警訊時已自承：扣案之海洛因係被
    抓前一日（五月二十八日）下午五時許，在三重市○○○路之「天台戲院」，以
    二萬三千元向一綽號「小胖」之人購買一包，大約一錢重，伊再分裝成十五包隨
    身攜帶云云（見偵查卷第五頁背面至第六頁），是依此推算，被告販賣予鄭祥雲
    之海洛因一小包，其成本至少需約一千五百元左右，而被告僅以七百元販售予鄭
    祥雲，顯無營利之意圖，自與販賣毒品要件不合，充其量僅該當於轉讓毒品。另
    被告為警查獲時所扣得之白色粉末十五包經送法務部調查局檢驗結果，確認係第
    一級毒品海洛因，淨重０．八二公克、包裝重二．三二公克，有該局八十七年七
    月六日（８７）0000000000號鑑定通知書一紙在卷足憑。此外尚有被
    告轉讓毒品所得七百元及其所有供犯罪所用之包裝紙二十九張（大十四張、小十
    五張）扣案可資佐證。本件事證明確，被告犯行洵堪認定，應依法論科。
四、核被告所為，係犯毒品危害防制條例第八條第一項、第四項之轉讓第一級毒品未
    遂罪。其已著手轉讓之行為，惟尚未完成將毒品海洛因交付鄭祥雲，為未遂犯，
    依刑法第二十六條前段減輕其刑。至其轉讓前後持有毒品海洛因之低度行為應為
    轉讓之高度行為所吸收，不另論罪。原審予以被告論罪科刑，固非無見：惟查，
    被告販售海洛因毒品予鄭祥雲並無營利之意圖，應僅該當於轉讓第一級毒品之未
    遂罪，已如前述，原審未察，論被告以販賣第一級毒品之未遂罪，容有未合。被
    告上訴意旨，仍執陳詞，否認犯罪，雖無理由，惟原判決既有可議，自應由本院
    將原判決撤銷改判。爰審酌被告前已因毒品案件在假釋中，竟仍不知警惕，復非
    法轉讓足以導致精神障礙及生命危險之毒品海洛因，其犯罪之動機、目的、手段
    、次數、犯罪後之態度等一切情狀，量處如主文第二項所示之刑，以示懲儆。至
    扣案之第一級毒品海洛因十五包（淨重共０．八二公克、包裝共重二．三二公克
    ）為查獲之毒品，應依毒品危害防制條例第十八條第一項前段規定宣告沒收銷燬
    之。另扣案販賣毒品所得七百元及供犯罪所用之包裝紙二十九張（大十四張、小
    十五張），亦應依同條例第十九條第一項規定併予宣告沒收。
據上論斷，應依刑事訴訟法第三百六十九條第一項前段、第三百六十四條、第二百九
十九條第一項前段，毒品危害防制條例第八條第一項、第四項、第十八條第一項前段
第十九條第一項，刑法第十一條、第二十六條前段，判決如主文。
本案經檢察官鍾鳳玲到庭執行職務。
中    華    民    國    八十九    年      五        月     二十五       日
                        臺灣高等法院刑事第七庭
                            審判長法  官  蘇  隆  惠
                                  法  官  洪  曉  能
                                  法  官  施  俊  堯
右正本證明與原本無異。
如不服本判決應於收受送達後十日內向本院提出上訴書狀，其未敘述上訴之理由者並
得於提起上訴後十日內向本院補提理由書（均須按他造當事人之人數附繕本）。
                                  書記官  周  素  秋
中    華    民    國    八十九    年      五        月     二十九       日
附錄：本案論罪科刑法條全文
毒品危害防制條例第八條第一項、第四項
轉讓第一級毒品者，處一年以上七年以下有期徒刑，得併科新臺幣一百萬元以下罰金
。
前三項之未遂犯罰之。


司法院資訊處製作；財團法人民間司法改革基金會備份。
